臺灣高雄地方法院民事裁定
110年度消債清字第289號
聲　請　人　吳丁萬（原名：吳玟寬）
　　　　　　　　　　00000000000000000000000000000000000
00000000000000000000000000000000000000000000000000
代　理　人　陳建宏律師
上列聲請人因消費者債務清理事件聲請清算，本院裁定如下：
    主  文
聲請駁回。
聲請費用由聲請人負擔。
    理  由     
一、聲請意旨略以：伊無力清償債務，前依消費者債務清理條例
    （下稱消債條例）規定，向本院聲請調解債務清償方案，惟
    調解不成立。伊又未經法院裁定開始更生程序或許可和解或
    宣告破產，爰聲請清算等語。
二、按債務人聲請清算時，應提出財產及收入狀況說明書及其債
    權人、債務人清冊；第一項財產狀況及收入說明書，應表明
    下列事項，並提出證明文件：：一、財產目錄，並其性質及
    所在地。二、最近五年是否從事營業活動及平均每月營業額
    。三、收入及必要支出之數額、原因及種類。四、依法應受
    債務人扶養之人，消債條例第81條第1、4項定有明文。次按
    法院裁定開始清算程序前，得依職權訊問債務人、債權人及
    其他關係人，並得定期命債務人據實報告清算聲請前二年內
    財產變動之狀況。債務人違反前項報告義務者，法院得駁回
    清算之聲請，消債條例第82條定有明文。聲請更生或清算不
    合程式或不備其他要件者，法院應以裁定駁回之，但其情形
    可以補正者，法院應定期間先命補正，復為消債條例第8 條
    所明定。蓋債務人於法院裁准消費者債務清理程序開啟前，
    基於謀求自身經濟生活更生之目的，當以積極誠實之態度，
    配合法院進行各項程序。法院雖依消債條例第10條之規定，
    有依職權調查必要之事實及證據之責，然基於債務人對自身
    財務、信用、工作之狀況，本應知之最詳之理，且按消債條
    例第44條、第82條及第46條第3 款之意旨，苟債務人怠於配
    合法院調查，或有不實陳述之情形，法院亦得駁回債務人之
    聲請，顯見消債條例藉由課予債務人協力義務之方式，以示
    其確有債務清理之誠意。
三、本院之判斷
　㈠聲請人前於民國110年10月8日依消債條例向本院聲請清算，
    經本院110年度司消債調字第447號受理，110年11月15日調
    解不成立，並於當日聲請清算程序等情，業經本院依職權調
    取上開卷宗核閱無訛。
　㈡聲請人收入狀況
　1.查聲請人名下有1990出廠車輛1部(聲請人稱已報廢)，未領
    取社會補助、津貼等情，有108年至109年綜合所得稅各類所
    得資料清單及財產歸屬資料清單、低收入戶/中低收入戶/中
    低老年人生活津貼管理/身障者生活補助/單親家庭子女生活
    教育補助表、勞動部勞工保險局函、勞動部勞動力發展署高
    屏澎東分署函、高雄市政府都市發展局函在卷可資認定（調
    卷第14至16頁、本案卷第23至25頁、第30至32頁；卷證案號
    見後附證據出處）。
　2.聲請人聲請時陳稱其打零工(職業：印刷)，每月收入10,000
    元，並提出收入切結書（見調卷第4、20頁）；嗣於110年11
    月15日調查筆錄自述幫朋友跑紙業印刷工作流程、這是我主
    要的工作。收入平均10,000元是這2年接到案子平均得出的(
    調卷第61至62頁)；其後於111年1月11日陳報每月收入不固
    定，約10,000元左右(本案卷第55頁)：復於本院函詢其郵局
    存簿內頁交易明細表其中註記「代工、代工(含成本費)」是
    否為代工收入時，111年2月21日具狀陳稱成本大概是8成多
    ，利潤1至2成是公開價(本案卷第88頁)；再於111年4月22日
    陳報佣金是委託人的報價跟印刷行的價差，沒有固定成數的
    佣金(本案卷第101頁)，則聲請人之代收利潤、佣金究係如
    何計算已有疑義。
　3.參以聲請人稱111年1月18日做表妹賀卡後，沒有代工收入、
    該次淨收入為3,000元，然由其存簿內頁手寫註記「表妹做
    賀卡費用」金額為17,050元(見本案卷第102背面頁)，扣除
    客戶交易紀錄一覽表打勾項(即聲請人所稱之成本項)共12,1
    50元(計算式：5,630＋6,520＝12,150)後，淨收入應為4,900
    元(計算式：17,050－12,150＝4,900)，與聲請人所述亦不相
    符，益證聲請人就前開所稱之代工收入之利潤、淨收入所述
    情節，顯有不實之情。　　
　4.再者，聲請人於111年5月13日始具狀改稱上開存簿收入均含
    成本費，月平均5,000元左右，其餘是打零工，外燴素食，
    一桌送到家，一趟800元，一個月作周六、日共2天，一個月
    5,000至7,000元(本案卷第113頁)；基上，聲請人是否除從
    事印刷代工抽佣外另有外燴工作、每月收入10,000元改為代
    工及外燴二者收入加總得來是否屬實，均屬有疑。
　5.聲請人於本院111年6月8日調查期日(下稱本院調查)時陳稱
    ：做間接印刷代工。大概從108年6或8月開始做到110年10月
    止，我沒有薪水，我只是算差價，差價就是以代工的價錢來
    算，我要計算紙張的成本及印刷的成本(即印刷廠報價給我
    的金額)後，我會向勁魚企業行報成本的1或2成作為我的利
    潤，平均每個月淨收入為5,000至6,000元。我從108年6、7
    月開始就有做外燴的送菜工作，有時候每月1至2趟，但是做
    到110年10月以後就沒有做。110年10月過後迄今，我有工作
    ，我就接，111年1月我有幫我表妹做賀卡，淨收入3,000元(
    本案卷第123至124頁)。參酌聲請人若於聲請清算前2年時即
    有另外從事外燴工作，何以財產及收入狀況說明書從未如實
    陳報該項工作內容及所得，且所得及收入清單均僅記載至11
    0年9月，其後月份資料至本裁定前均未提出(見調卷第4頁、
    本案卷第100頁)；再參酌聲請人就上開存簿內頁手寫註記者
    均僅為代工收入(見本案卷第67至69頁)，如有外燴收入，聲
    請人亦未舉證以實其說；再參以本院函詢聲請人有無入不敷
    出情事時，聲請人於111年1月11日狀稱每月能夠還2,000元
    ，每月收入不固定，約10,000元左右(本案卷第55頁)；從而
    ，聲請人就其聲請清算前2年實際工作、收入情形均有陳述
    不實、前後矛盾之情，實有未盡據實陳述義務之情形，揆諸
    首開規定，堪認聲請人有怠於配合法院調查，及提出關係文
    件或為財產變動狀況報告之情形。
 ㈢聲請人支出
　1.依衛福部社會司公告111年度高雄市最低生活費為14,419元
    ，依消債條例第64條之2第1項、第2項之規定，聲請人之最
    低生活費用應以前開高雄市每月最低生活費用金額1.2倍計
    算即17,303元做為計算基準數額。
　2.聲請人於聲請時主張每月支出11,667元，嗣稱生活費不足部
    分會向2個女兒拿(調卷第62頁)，又稱從有收入108年10月開
    始，未有跟女兒拿資助(本案卷第101頁)，復具狀稱(每月收
    入10,000元時)生活支出沒有不足。現無收入，生活費用、
    家裡吃飯，由太太準備，現在在家照顧92歲母親(本案卷第1
    13頁)，再於本院調查時稱有工作期間支出吃飯、加油等約
    每月10,000元，不足額都向我太太拿，最多拿3,000元，最
    少拿1,000元。110年10月過後，生活費不足額部分我太太會
    資助我，我有缺錢我才會向我太太拿錢，有時候拿1,000元
    ，有時候200元或300元，金額不一定，平均每月2,000元。
    我只有每月支出看病的錢150元及加油的錢200多元。小孩沒
    有辦法給我(本案卷第124頁)；經查，聲請人配偶謝妙誨亦
    經本院裁定自111年4月27日開始清算(111年度消債清字第1
    號)，該案件認定配偶每月平均收入約25,156元，必要生活
    費用13,088元，每月僅餘12,068元，其並未主張扶養聲請人
    等情，且聲請人就110年10月後工作僅自述111年1月有幫表
    妹做賀年卡，縱使每月僅支出看病、加油共350多元，則聲
    請人在無收入狀況下如何能支付每月必要費用支出，顯有疑
    慮；參酌聲請人上開陳述，就其是否受有女兒資助、生活費
    是否不足、配偶是否有實際扶養聲請人等，仍有疑義；因此
    本件聲請人之經濟狀況及其所述是否真實等節，仍有尚待釐
    清之處，勘認聲請人就其所稱之收入狀況，並未據實陳述。
四、綜上所述，聲請人既已聲請清算，有配合法院調查之義務，
    聲請人未能詳實向本院陳報其財產收入狀況，使法院無從知
    悉聲請人實際經濟狀況而為斟酌。又法院衡量是否准許清算
    ，須賴聲請人誠實陳報其實際生活收支狀況，始得酌定清算
    程序是否適宜、公平，綜觀上開情節，聲請人並未據實陳述
    其收入財產狀況，依前揭說明，其清算之聲請自不應准許，
    應予駁回。
五、據上論結，依消債條例第82條2項，裁定如主文。　　　
中　　華　　民　　國　　111 　年　　7 　　月　　6 　　日
              　　民事庭　　法　官　賴寶合
以上正本係照原本作成
如不服本裁定，得於本裁定送達後10日內向本院提出抗告狀，並
繳納抗告費新臺幣1千元
中　　華　　民　　國　　111 　年　　7 　　月　　6 　　日
  　                        書記官　胡美儀
證據出處
1.調卷：110年度司消債調字第447號
3.本案卷：110年度消債清字第289號